臺灣高雄地方法院民事判決
111年度消字第1號
原      告  林珊妃  
輔  佐  人  呂吉祥  
被      告  郭黛葶  
            王勤惠  
共      同
訴訟代理人  吳剛魁律師
            吳岳龍律師
上列當事人間請求損害賠償事件，本院於民國111年11月2日言詞
辯論終結，判決如下：
    主      文
被告應連帶給付原告新臺幣65萬2,974元，及自民國111年1月22
日起至清償日止，按週年利率百分之5計算之利息。
原告其餘之訴駁回。
訴訟費用由被告連帶負擔百分之86，餘由原告負擔。
本判決原告勝訴部分，於原告以新臺幣21萬8,000元供擔保後，
得假執行；但被告如以新臺幣65萬2,974元為原告預供擔保，得
免為假執行。
原告其餘假執行之聲請駁回。
    事實及理由
一、原告主張：被告王勤惠為址設高雄市○○區○○○街000號「水巷
    茶弄熱河店」（下稱水巷茶弄）之負責人，被告郭黛葶則受
    僱於被告王勤惠。詎被告郭黛葶明知經營茶飲店，應注意顧
    客及店前行人往來安全，不得任意於店前地面鋪設厚紙板，
    竟疏未注意，於民國109年7月25日中午12時20分前某時，將
    厚紙板製成之紙箱拆開，鋪設於水巷茶弄店前地面，適伊於
    同日中午12時20分許前往該店購買飲料，結帳完畢轉身離開
    收銀台後，因踩踏鋪設於店前地面之厚紙板而滑倒，致受有
    左側髖關節脫位、左髖臼骨裂之傷害（下稱系爭傷害）。伊
    因被告郭黛葶上開過失不法行為而受傷，支出醫療費用新臺
    幣（下同）36萬1,874元、輔具及鞋墊費用4,500元，並需前
    往就醫及由親屬於住院期間全日看護22日，受有交通費用5,
    200元、看護費用4萬4,000元之損害，且伊因傷長達3個月無
    法工作，共損失13萬7,400元。又伊因傷受有精神上之痛苦
    ，亦得請求賠償精神慰撫金20萬元。以上金額合計75萬2,97
    4元，依民法第184條第1項前段、第188條第1項前段、第193
    條第1項及第195條第1項前段規定，伊得請求被告連帶如數
    賠償等情，並聲明：㈠被告應連帶給付原告75萬2,974元，及
    自起訴狀繕本最後送達被告翌日起至清償日止，按週年利率
    百分之5計算之利息。㈡原告願供擔保，請准宣告假執行。
二、被告則以：被告固不否認被告郭黛葶於前揭時、地，在水巷
    茶弄店前地面鋪設厚紙板，惟被告郭黛葶係為防止飲料或杯
    身水珠滴落，造成地面溼滑，始鋪設厚紙板作為防滑、吸水
    之用，所為並未製造法所不容許之風險，難謂有何過失或不
    法性。又原告原本即有腳部舊疾，且事發時係右側身軀撞擊
    地面，惟系爭傷害多集中於左側身軀，難認原告確係因踩踏
    被告郭黛葶所鋪設之厚紙板而滑倒，亦難認系爭傷害為原告
    因踩踏厚紙板滑倒所致。原告以其所受系爭傷害與被告郭黛
    葶鋪設厚紙板行為間有相當因果關係存在，並進而依侵權行
    為法律關係，請求被告連帶負損害賠償責任，洵屬無據等語
    ，資為抗辯，並聲明：㈠原告之訴及假執行之聲請均駁回。㈡
    如受不利之判決，被告願供擔保請准宣告免為假執行。
三、兩造不爭執事項：
㈠、原告於109年7月25日中午12時20分許，前往水巷茶弄購買飲
    料，結帳完畢轉身離開收銀台後，在店前地面滑倒，經送往
    高雄醫學大學附設中和紀念醫院（下稱高醫）急診，經診斷
    受有系爭傷害。
㈡、事發時，水巷茶弄店前地面鋪設有厚紙板，為被告郭黛葶當
    天稍早所鋪設，原告滑倒前有踩踏店前地面鋪設之厚紙板。
㈢、被告王勤惠為水巷茶弄之負責人，被告郭黛葶則受僱於被告
    王勤惠。
㈣、原告前對被告王勤惠提出過失傷害之刑事告訴，經臺灣高雄
    地方檢察署（下稱高雄地檢署）檢察官以原告所受系爭傷害
    與被告郭黛葶於店前地面鋪設厚紙板之行為間無因果關係存
    在為由，而以110年度調偵字第297號處分不起訴，原告不服
    ，聲請再議，經臺灣高等檢察署高雄檢察分署檢察長以110
    年度上聲議字第1706號駁回其再議。
四、本件之爭點為：㈠原告所受系爭傷害，是否為踩踏被告郭黛
    葶於店前地面鋪設之厚紙板滑倒所致？㈡原告請求被告連帶
    負損害賠償責任，是否於法有據？倘然，原告得請求被告連
    帶賠償之項目及金額為何？茲分述如下：
㈠、原告所受系爭傷害，是否為踩踏被告郭黛葶於店前地面鋪設
    之厚紙板滑倒所致？
  ⒈經查，原告於109年7月25日中午12時20分許，前往水巷茶弄
    購買飲料，結帳完畢轉身離開收銀台後，在店前地面滑倒，
    當時地面上有被告郭黛葶鋪設之厚紙板，其後原告經送往高
    醫急診，經診斷受有系爭傷害之事實，為兩造所不爭執，並
    有高醫診斷證明書在卷可稽（見本院卷一第21頁），堪認屬
    實。又觀諸事發時水巷茶弄店前監視器錄影畫面翻拍照片（
    見高雄地檢署110年度調偵字第183號卷第17至21頁），可見
    畫面時間12時19分15秒，原告轉身離開收銀台，踩踏鋪設於
    地面上之厚紙板；畫面時間12時19分18秒，原告倒地，其身
    體大部分在厚紙板上，而厚紙板原本靠收銀台下之台階底端
    鋪設，但於原告倒地時已明顯位移，離開台階底端，堪認原
    告主張其係因踩踏厚紙板而滑倒等語，應屬可採。其次，徵
    諸高醫急診部外傷病歷（見高雄地檢署110年度調偵字第297
    號卷第135頁），原告入該院急診時間為當天中午12時41分
    ，足見原告事發後旋經送往高醫急診，當下即經診斷受有系
    爭傷害，且當天原告購買飲料結帳時情況均正常，直至轉身
    離開收銀台後始滑倒一節，業據兩造陳明屬實（見本院卷二
    第199頁），而原告倒地時雖係右側身軀倒臥地面，然經本
    院依職權函詢高醫關於系爭傷害之原因，據該院函復略謂：
    學理上左髖脫位通常是處於彎曲的膝蓋，臀部彎曲並內收姿
    勢下，由膝部前側往後受力造成，通常不是由直接撞擊髖部
    引起等語（見本院卷二第85頁），互核原告倒地時確係處於
    膝蓋彎曲、臀部彎曲並內收之姿勢（見高雄地檢署110年度
    調偵字第183號卷第21頁），與髖部脫位之情形相吻合，足
    認原告事發前並無異常，且事發後倒地處於上開姿勢，並經
    急診診斷受有系爭傷害，應認與其踩踏厚紙板滑倒有關，則
    原告主張其因踩踏厚紙板滑倒致受有系爭傷害等語，亦屬可
    採。
　⒉被告雖辯稱：原告原本即有雙側扁平足出院後病症加重、左
    足底公孫處疼痛、左小腿內側緊繃、X型腿、雙肩痠痛、雙
    側腰薦關節痛、僵直性脊椎炎、雙側髖關節增生組織等病症
    ，並持續就醫至事發前，應認原告行動本即不便，不排除其
    係因上開病症致不慎跌倒云云，並提出原告病歷資料為據（
    見高雄地檢署110年度調偵字第297號卷第39至105頁）。然
    原告患有上開症狀，並不當然即導致其本件滑倒受傷，且原
    告購買飲料結帳時情況均正常，直至轉身離開收銀台，踩踏
    地面上之厚紙板後始滑倒，已如前述，顯見原告在踩踏地面
    上之厚紙板前，尚能正常行走、活動，而無被告所指行動不
    便之情形甚明。被告徒以原告患有上開病症且持續就醫，即
    憑主觀臆測，辯稱原告係因自身病症不慎滑倒云云，要難採
    信。
　⒊被告另辯稱：系爭傷害集中於原告左側身軀，但原告倒地時
    係右側身軀撞擊地面，難認原告所受系爭傷害為本次跌倒所
    致云云，惟原告倒地時雖係右側身軀倒臥地面，然原告病歷
    中未發現其右髖撞擊受傷紀錄，且髖部脫位通常並非直接撞
    擊髖部引起，業據高醫函復明確（見本院卷二第85頁），足
    認原告所受系爭傷害並非髖部直接受撞擊所引起，則系爭傷
    害集中在原告未倒臥地面之左側身軀，即無不合醫學學理之
    處。被告猶以事發時原告係右側身軀撞擊地面，而謂系爭傷
    害集中左側身軀尚非合理，進而辯稱系爭傷害與本次滑倒無
    關云云，亦難採信。
　⒋從而，原告所受系爭傷害，乃因踩踏被告郭黛葶於店前地面
    鋪設之厚紙板滑倒所致，堪予認定。至高雄地檢署檢察官雖
    以原告所受系爭傷害與被告郭黛葶於店前地面鋪設厚紙板之
    行為間無因果關係存在為由，而以110年度調偵字第297號處
    分不起訴，然檢察官不起訴處分，無拘束民事訴訟之效力，
    本院自不受其拘束，仍得斟酌全辯論意旨及調查證據之結果
    ，依自由心證，為相異之認定，併予敘明。
㈡、原告請求被告連帶負損害賠償責任，是否於法有據？倘然，
    原告得請求被告連帶賠償之項目及金額為何？　　
  ⒈按因故意或過失，不法侵害他人之權利者，負損害賠償責任
    。受僱人因執行職務，不法侵害他人之權利者，由僱用人與
    行為人連帶負損害賠償責任。不法侵害他人之身體或健康者
    ，對於被害人因此喪失或減少勞動能力或增加生活上之需要
    時，應負損害賠償責任。不法侵害他人之身體、健康者，被
    害人雖非財產上之損害，亦得請求賠償相當之金額。民法第
    184條第1項前段、第188條第1項前段、第193條第1項、第19
    5條第1項前段分別定有明文。
　⒉本件原告因踩踏被告郭黛葶於水巷茶弄店前地面鋪設之厚紙
    板滑倒，致受有系爭傷害，業據前述，被告雖執前詞辯稱被
    告郭黛葶鋪設厚紙板之行為，並無過失或不法云云。惟厚紙
    板鋪設在溼滑之地面上，固能吸水，並因吸水後不易移動，
    而能達到些許防滑效果，但倘係鋪設在完全乾燥或平滑之地
    面，即無法發揮吸水功能，且易於移動，不僅無法防滑，反
    而更易使踩踏之人滑倒，此乃一般具有相當知識經驗之人均
    有之認知。查水巷茶弄店前地面係鋪設平整石材，有現場照
    片在卷可憑（見本院卷二第127、129頁），且事發當天未下
    雨，原告踩踏滑倒處鋪設之厚紙板下方地面為乾燥之事實，
    業據被告自承在卷（見本院卷二第92、198頁），則被告郭
    黛葶於此情形，仍在上開地面鋪設厚紙板，該厚紙板顯然即
    不易固定於地面，而增加踩踏之人滑倒之機率，況事發時，
    鋪設在水巷茶弄店前地面之厚紙板亦有明顯位移情形，業如
    前述，堪認被告郭黛葶所為，已製造一法所不容許之風險，
    難謂其已盡依一般社會觀念認為具有相當知識經驗及誠意之
    人應盡之注意，自有過失。是被告執詞辯稱被告郭黛葶上開
    行為並無過失或不法云云，即無足採；原告主張被告郭黛葶
    未盡注意義務，為有過失等語，堪予採信。
　⒊原告所受系爭傷害，為被告郭黛葶上開過失行為所致，而被
    告對於事發時，被告郭黛葶為被告王勤惠之受僱人乙情，亦
    不爭執，則原告依前揭規定，請求被告連帶負損害賠償責任
    ，自屬有據。茲就原告得請求被告連帶賠償之項目及金額，
    論述如下：
　⑴醫療費用、輔具及鞋墊費用部分：
　　查原告主張其因系爭傷害，支出醫療費用36萬1,874元，並
    需使用輔具及鞋墊，共支出4,500元等情，為被告所不爭執
    （見本院卷二第90頁），應予准許。
　⑵就醫交通費用部分：
　　查原告因本件事故受有系爭傷害，自109年7月25日起至110
    年2月9日止，前往高醫就診6次、前往大同醫院就診11次、
    前往七賢脊椎外科醫院就診9次等情，業據原告提出醫療費
    用收據為憑（見本院卷一第117至189頁），並為被告所不爭
    執（見本院卷二第91頁），兩造復均同意自高雄市○○區○○街
    000號原告住處至高醫、大同醫院、七賢脊椎外科醫院，單
    趟車資均以100元計算（見本院卷二第47、91頁），則原告
    此部分請求被告連帶賠償就醫交通費用5,200元【100×2×（6
    ＋11＋9）＝5200】，自應准許。
  ⑶看護費用部分：
　  按親屬間之看護，縱因出於親情而未支付該費用，然其所付
    出之勞力，顯非不能以金錢為評價，此種基於身分關係之恩
    惠，自不能加惠於加害人，而應比照一般看護情形，認被害
    人受有相當看護費之損害，命加害人賠償，始符民法第193
    條第1 項所定「增加生活上需要」之意旨（最高法院89年度
    台上字第1749號裁判意旨參照）。查原告主張其因系爭傷害
    ，於住院期間（即109年10月20日至109年10月27日、109年1
    1月19日至109年11月26日、109年12月20日至109年12月28日
    ），需他人全日看護22日，以每日2,000元計算，受有4萬4,
    000元之損害（22×2000＝44000），業據其提出診斷證明書為
    證（見本院卷一第25至29頁）。而被告對於原告住院期間需
    他人全日看護22日，且看護費用每日以2,000元計算，均不
    爭執（見本院卷二第48、191、192頁），則原告請求被告連
    帶賠償看護費用4萬4,000元，即無不合，應予准許。 
　⑷工作損失部分：　　
　　查原告主張其因系爭傷害，於109年12月28日出院後3個月無
    法工作等語，業據其提出診斷證明書為證（見本院卷二第10
    7頁），而經本院函詢原告就診之七賢脊椎外科醫院，據其
    函復略以：原告於109年12月28日出院後，無法工作3個月等
    語（見本院卷二第155頁），堪認原告上開主張，容屬非虛
    ，被告對此亦不爭執（見本院卷二第192頁）。又原告每月
    薪資，兩造均同意以4萬5,800元計算（見本院卷二第91頁）
    ，則原告此部分請求被告連帶賠償13萬7,400元（45800×3＝1
    37400），亦無不合，應予准許。
　⑸精神慰撫金部分：
　　按慰撫金核給之標準固與財產上損害之計算不同，然非不可
    斟酌雙方身分、資力、職業、教育程度、經濟狀況與加害程
    度，及其他各種情形核定相當之數額。查原告為大學畢業學
    歷，現從事代書工作，月收入約7萬元，名下有土地及房屋
    ；被告郭黛葶為大學畢業學歷，現經營飲料店，月收入約3
    、4萬元，名下有土地及房屋；被告王勤惠為高中肄業學歷
    ，現經營飲料店，月收入約3、4萬元，名下無不動產等情，
    業據兩造陳明在卷（見本院卷一第107頁，卷二第20、21頁
    ），並有稅務電子閘門財產所得調件明細表在卷可憑（見本
    院卷一內證物袋）。本院審酌兩造之身分、地位、經濟能力
    、原告所受傷勢及本件事故發生之情節經過等一切情狀，認
    原告請求賠償精神慰撫金，以10萬元為相當，超過部分，應
    予剔除。
  ⑹依上所述，原告得請求被告連帶賠償之金額合計65萬2,974元
    （361874＋4500＋5200＋44000＋137400＋100000＝652974）。
五、綜上所述，本件原告依民法第184條第1項前段、第188條第1
    項前段、第193條第1項及第195條第1項前段規定，請求被告
    連帶給付其65萬2,974元，及自起訴狀繕本最後送達被告翌
    日（即111年1月22日）起至清償日止，按週年利率百分之5
    計算之利息，為有理由，應予准許。逾此範圍，非有理由，
    應予駁回。本判決原告勝訴部分，兩造各陳明願供擔保，請
    准宣告假執行或免為假執行，經核於法均無不合，爰分別酌
    定相當之擔保金額，併准許之。至原告敗訴部分，其假執行
    之聲請已失所依附，應駁回之。
六、本件事證已臻明確，兩造其餘攻擊防禦方法及舉證，經審酌
    後均於判決結果不生影響，爰不一一論述，附此敘明。
七、據上論結，本件原告之訴為一部有理由，一部無理由，依民
    事訴訟法第79條、第85條第2項、第390條第2項、第392條第
    2項，判決如主文。　　　　
中　　華　　民　　國　　111 　年　　11　　月　　23　　日
                  民事第二庭    法  官  林婕妤 
以上正本係照原本作成。
如對本判決上訴，須於判決送達後20日內向本院提出上訴狀。如
委任律師提起上訴者，應一併繳納上訴審裁判費。
中　　華　　民　　國　　111 　年　　11　　月　　23　　日
                                書記官  黃雅慧